最  高  行  政  法  院  判  決
109年度上字第70號
上  訴  人  上癮科技股份有限公司


代  表  人  吳顯二              
訴訟代理人  林邦棟  律師
            陳以蓓  律師
被 上訴 人  經濟部智慧財產局


代  表  人  洪淑敏              
參  加  人  美商雅虎公司（YAHOO INC.）
           〔原名：美商奧誓公司（OATH INC.）、美商AOL公  
            司（AOL INC.）〕


代  表  人  馬修賈伯            
          (Matthew W.Garber)
                          送達代收人  林坤賢


訴訟代理人  張伯時  律師
上列當事人間商標評定事件，上訴人對於中華民國108年11月28
日智慧財產法院108年度行商訴字第47號行政判決，提起上訴，
本院判決如下：
　　主  文
上訴駁回。
上訴審訴訟費用由上訴人負擔。
　　理  由
一、上訴人之前手博客邦有限公司（嗣更名為博客邦股份有限公
    司，下稱博客邦公司）於民國98年6月6日以「癮科技及圖」
    商標，指定使用於當時商標法施行細則第13條所定商品及服
    務分類表第35類「廣告企劃、廣告設計、廣告製作、廣告代
    理」、第38類「通訊社、新聞傳播」及第42類「電腦程式設
    計、電腦資料處理、藉由全球電腦網路提供廣泛領域之資訊
    服務、網站規劃建置、提供搜尋引擎服務、網路認證服務」
    服務，向被上訴人申請註冊。經被上訴人審查，於99年5月1
    6日核准公告為註冊第1411401號商標（下稱系爭商標，如附
    圖所示）。系爭商標於104年4月1日經公告移轉登記予上訴
    人。嗣參加人於105年10月17日以註冊第1338680、1345557
    號商標（下分別稱據以評定商標1、據以評定商標2，如附圖
    所示）主張系爭商標有違註冊時(即92年5月28日修正公布，
    同年11月28日施行)商標法第23條第1項第12款、第14款及現
    行(即100年6月29日修正，101年7月1日施行)商標法第30條
    第1項第11款、第12款，對之提起評定。案經被上訴人審查
    ，核認系爭商標有註冊時商標法第23條第1項第12款前段及
    現行商標法第30條第1項第11款前段規定之適用，以107年10
    月29日中台評字第1050144號商標評定書為系爭商標之註冊
    應予撤銷之處分（下稱原處分）。上訴人不服，循序向智慧
    財產法院（110年7月1日更名為智慧財產及商業法院，下稱
    原審)提起行政訴訟，並聲明：撤銷原處分及訴願決定。原
    審依職權命參加人獨立參加本件被上訴人之訴訟，並判決駁
    回後，上訴人不服，提起本件上訴。
二、上訴人起訴主張及被上訴人暨參加人在原審答辯，均引用原
    判決所載。
三、原審為不利上訴人之判決，係以：
  ㈠依參加人於評定階段所檢送之相關證據資料堪認系爭商標於9
    8年6月6日申請註冊時，據以評定「ENGADGET」、「ENGADGE
    T癮科技」等商標於電子產品、流行科技等資訊及相關新聞
    之提供等服務所表彰之信譽，應已為相關消費者所普遍知悉
    而達著名之程度。而系爭商標由藍色三層長短不一圓弧構成
    之訊號圖，及其右方之中文「癮科技」所組成；據以評定諸
    商標（如附圖所示，據以評定商標1至據以評定商標5合稱據
    以評定諸商標）則係由外文「engadget」及其右方由二至三
    層或五層之圓弧構成之訊號圖，或再結合中文「癮科技」所
    組成。據以評定諸商標之外文「engadget」發音可為[Iŋ‘gæ
    ʤit]，與中文「癮科技」讀音相近，二者或於中外文之讀音
    相近，且訊號圖之構圖意匠相仿，或另有相同之中文「癮科
    技」，於外觀、觀念及讀音均有相近之處，屬構成近似之商
    標，且近似程度不低。
  ㈡據以評定諸商標之中文「癮科技」、外文「engadget」為自
    創組合詞彙，與其實際使用之服務並無直接關聯，復經參加
    人廣泛使用已臻著名，應具高度識別性，其於網路上提供3C
    電子產品、流行科技等資訊及相關新聞服務時，為增加客戶
    黏著度及取得營運資金，常出現相關廣告、新聞或提供搜尋
    等相關資訊服務，與系爭商標指定使用之第35類、第38類、
    第42類等服務應具有關聯性。上訴人所舉其網站（網址：ww
    w.cool3c.com）使用者及瀏覽量數據係ComScore公司於2016
    年10月間調查之數據，晚於系爭商標申請註冊日98年6月6日
    甚久，另所提供之臉書粉絲專頁則無日期可稽。堪認於系爭
    商標註冊時，據以評定諸商標較系爭商標為相關消費者所熟
    知，而應給予較大保護。
  ㈢Engadget網站於2004年間創建，2005年間江義宇（即Jason C
    hiang）即有翻譯Engadget網站主站文章，隔年6月江義宇設
    立博客邦公司，並以該公司管理與聘僱部落客撰寫Engadget
    中文網站科技類資訊文章。博客邦公司（原判決誤載為上訴
    人）亦自承於2007年中左右，為管理Engadget中文網站的便
    利考量，將中文「癮科技」置入Engadget中文網站以引起華
    人的共鳴與了解，顯見博客邦公司對於據以評定諸商標之存
    在，及參加人於2007年4月19日將據以評定商標5商標使用在
    Engadget中文網站，均屬知情。又依2007年11月19日參加人
    與博客邦公司簽訂之服務協議書第7.2款就「財產及商標專
    屬權」約定，可知據以評定商標5商標歸屬參加人所有。該
    協議書第7.3款並約定，博客邦公司不得將參加人商標用於
    任何其他用途；則博客邦公司於98年6月6日以據以評定商標
    之中文「癮科技」作為系爭商標之一部分申請註冊，難謂無
    攀附據以評定諸商標之信譽，以獲取不正競爭利益之意圖，
    系爭商標之申請註冊自屬惡意。本件因事證已明確，上訴人
    聲請訊問證人顧海銘及江義宇說明服務協議書簽訂過程、委
    託事項及「癮科技」商標之歸屬等，核無必要等語，為其判
    斷之基礎。
四、本院判斷：
　㈠按「對本法100年5月31日修正之條文施行前註冊之商標、證明標章及團體標章，於本法修正施行後提出異議、申請或提請評定者，以其註冊時及本法修正施行後之規定均為違法事由為限。」現行商標法第106條第3項定有明文。復按「（第1項）商標有下列情形之一者，不得註冊……十二、相同或近似於他人著名商標或標章，有致相關公眾混淆誤認之虞，……。但得該商標或標章之所有人同意申請註冊者，不在此限。……（第2項）前項第12款、第14款至第16款及第18款規定之情形，以申請時為準。」系爭商標註冊時商標法第23條第1項第12款前段及第2項定有明文。另「（第1項）商標有下列情形之一，不得註冊：……十一、相同或近似於他人著名商標或標章，有致相關公眾混淆誤認之虞，……。但得該商標或標章之所有人同意申請註冊者，不在此限。……（第2項）前項第9款及第11款至第14款所規定之地理標示、著名及先使用之認定，以申請時為準。」則為現行商標法第30條第1項第11款前段及第2項所明定。系爭商標之申請日為98年6月6日，註冊公告日為99年5月16日，而參加人於105年10月17日以系爭商標有違註冊時商標法第23條第1項第12款及現行商標法第30條第1項第11款規定對之提起評定，依各該規定，均以相同或近似於他人著名商標或標章，有致相關公眾混淆誤認之虞為違法事由，本件核與商標法第106條第3項規定相符，且本件據以評定諸商標是否著名，應以系爭商標98年6月6日申請註冊時為準。
  ㈡商標法第30條第1項第11款前段所謂「有致相關公眾混淆誤認
    之虞者」係指商標有使相關公眾對其所表彰之商品來源或產
    製主體發生混淆誤認之虞而言，亦即商標予人之印象可能致
    使相關公眾混淆誤認不同來源之商品或服務為同一來源，或
    誤認二商標之使用人間存在關係企業、授權關係、加盟關係
    或其他類似關係。判斷二商標有無混淆誤認之虞，可參酌：
    (1)商標識別性之強弱；(2)商標是否近似暨其近似之程度；
    (3)商品、服務是否類似暨其類似之程度；(4)先權利人多角
    化經營之情形；(5)實際混淆誤認之情事；(6)相關消費者對
    各商標熟悉之程度；(7)系爭商標之申請人是否善意；(8)其
    他混淆誤認之因素等，綜合認定是否已達有致相關消費者產
    生混淆誤認之虞。其中判斷商標近似應以商標整體的外觀、
    觀念或讀音加以觀察，是否已達到可能誤認的近似程度。
  ㈢事實認定乃事實審法院之職權，茍其事實之認定符合證據法
    則，縱其證據之取捨與當事人所希冀者不同，致其事實之認
    定異於該當事人之主張者，亦不得謂為判決有違背法令之情
    形。又智慧財產案件審理法第33條第1項規定容許當事人於
    撤銷、廢止商標註冊或撤銷專利權之行政訴訟中，就同一撤
    銷或廢止理由提出新證據。就商標行政訴訟而言，所稱「撤
    銷理由」係指商標法第29條第1項、第30條第1項所列各款及
    第65條第3項之情形。參加人於申請評定時固僅提出已註冊
    之據以評定商標1、2作為依據，惟被上訴人嗣於原審提出未
    註冊之據以評定商標3、4、5之使用情形，用以證明系爭商
    標之註冊違反註冊時商標法第23條第1項第12款及現行商標
    法第30條第1項第11款規定，核屬對同一撤銷理由提出之新
    證據，原審加以審酌，並無不合。原判決已論明：「ENGADG
    ET」網站係成立於2004年間，參加人並在其網站網頁上使用
    據以評定商標3圖樣，且於2005年間使用據以評定商標4圖樣
    於其中文版網頁，並於2007年4月19日在其中文官網以「Eng
    adget中文名稱現身：癮科技」為標題公布據以評定商標5圖
    樣，並說明其緣由：「Engadget…事實上是En+Gadget的組合
    ，gadget發音：['gæʤit]，翻成『癮科技』和英文的發音有著
    諧音的妙處」，而後將之使用在其中文版網頁上，該網頁每
    天更新多次，提供關於消費性電子產品工具及資訊文章，傳
    播科技相關資訊。我國部落客於2007年5月12日在「Library
     Views圖書館觀點」分享Engadget癮科技所介紹之電子魚缸
    ；2007年11月23日在「高畫質世界-超級不專業之PHILIPSAJ
    L308開箱文」一文分享Engadget癮科技所介紹之電子相框；
    我國科技財經媒體-數位時代於2008年6月1日發表之「社群
    媒體改變企業大未來」一文載有「許多部落格在流量及影響
    上，和主流媒體不分軒輊，甚至猶有過之。舉例來說：癮科
    技（Engadget）最受歡迎的團隊共同編輯部落格，為250萬
    讀者不斷更新最新、最炫的科技玩意兒。」據以評定諸商標
    之中文「癮科技」、外文「engadget」，復經參加人廣泛使
    用於網路上提供之資訊、新聞服務，經常刊載3C電子產品、
    流行科技等資訊及相關新聞，應已為我國相關消費者所普遍
    知悉並達著名商標之程度等情，並以此認定據以評定諸商標
    於系爭商標98年6月6日申請註冊時為著名商標，而已論述其
    事實認定之依據及得心證之理由，自無判決不備理由之情事
    。至於原判決以2008年3月9日英國衛報（The Guardian）報
    導「Engadget」為世界前50名最具影響力之部落格網站之一
    （排名第16名），認定據以評定諸商標於系爭商標申請註冊
    時，已為我國相關消費者所普遍知悉而達著名之程度，固有
    未洽，惟不影響據以評定諸商標為上述著名商標之結論。上
    訴意旨以：原判決另將「據以評定商標5」納入比較標準，
    不符事實，且參加人提出之證據均無法證明其於我國境內之
    知名程度，原判決輕易認為本案有商標法第30條第1項第11
    款前段規定的適用，顯有率斷及不當適用上開規定之違背法
    令情事云云，無非係就原審取捨證據、認定事實之職權行使
    ，指摘其為不當，並無可採。
　㈣原判決復論明據以評定諸商標之中文「癮科技」、外文「eng
    adget」為自創組合詞彙，與其實際使用之服務並無直接關
    聯，復經參加人廣泛使用已臻著名，應具高度識別性；據以
    評定諸商標之外文「engadget」發音可為[Iŋ‘gæʤit]，與中
    文「癮科技」讀音相近，二者或於讀音相近，且訊號圖之構
    圖意匠相仿，或另有相同之中文「癮科技」，於外觀、觀念
    及讀音均有相近之處，屬構成近似之商標，且近似程度不低
    ；於網路上提供3C電子產品、流行科技等資訊及相關新聞服
    務時，為增加客戶黏著度及取得營運資金，常出現相關廣告
    、新聞或提供搜尋等相關資訊服務，與系爭商標指定使用之
    第35類、第38類、第42類等服務應具有關聯性；上訴人網站
    使用者及瀏覽量數據晚於系爭商標申請註冊日及其臉書粉絲
    專頁無日期可稽，故據以評定諸商標於系爭商標註冊時較為
    相關消費者所熟知，系爭商標與據以評定諸商標有致相關消
    費者混淆誤認之虞等情，業已論述其事實認定之依據及得心
    證之理由，核與卷證資料相符，且無悖證據法則與經驗法則
    。上訴意旨以：系爭商標「癮科技」3個中文字係自左至右
    排列而成之藍色設計字，主要部分為「癮科技」，其命名緣
    由係反映重度3C網路使用者喜愛上訴人所經營之癮科技網站
    所提供隨時更新科技新知之服務無法自拔，再搭配左上方科
    技訊號圖，刻意設計呈現一正在運轉連結中的動態訊號標誌
    ，用以表彰系爭商標提供一般網路使用者即時更新全球科技
    訊息服務，整體具有高度識別性。據以評定諸商標「Engadg
    et」8個黑色英文字母亦是予人第一寓目印象，初始為外國
    人設計發想自創字，並非正式單字，沒有官方既定的中文翻
    譯或譯音，且非以英語為母語之使用者，絕大部分讀成/in-
    gad-get/，顯與「癮科技」之中文讀音相去甚遠，不構成近
    似。上訴人於原審亦簡報有關相關消費者熟知兩平台為不同
    經營者一事，若讀音上有混淆誤認之情況，申請在後之系爭
    商標定不會通過云云，指摘原判決不備理由，無非係就原判
    決已詳予論駁之事項再予爭執，顯非可採。又本院為法律審
    ，依行政訴訟法第254條第1項規定，原則上應以高等行政法
    院判決確定之事實為判決基礎，故於高等行政法院判決後，
    不得主張新事實或提出新證據方法而資為向本院提起上訴之
    理由。上訴意旨除援引於原審已主張而為原判決不採之陳詞
    外，另提出網路對於系爭事件之報導、留言與漫畫意象(上
    證一)主張系爭商標與據以評定諸商標之間無混淆誤認之可
    能，此部分核屬於法律審提出新證據資料，非本院所能加以
    審酌。
  ㈤「(第1項)商標之註冊違反第23條第1項第1款、第2款、第12
    款至第17款或第59條第4項規定之情形，自註冊公告之日起
    滿5年者，不得申請或提請評定。（第3項）商標之註冊有第
    23條第1項第12款情形係屬惡意者，不受第1項期間之限制。
    」註冊時商標法第51條第1、3項定有明文。「（第1項）商
    標之註冊違反第29條第1項第1款、第3款、第30條第1項第9
    款至第15款或第65條第3項規定之情形，自註冊公告日後滿5
    年者，不得申請或提請評定。（第2項）商標之註冊違反第3
    0條第1項第9款、第11款規定之情形，係屬惡意者，不受前
    項期間之限制。」復為現行商標法第58條第1、2項所明定。
    現行商標法第58條第2項係於92年5月28日修正公布，其第4
    項修正理由：「商標之註冊違反修正條文第23條第1項第12
    款且係惡意取得註冊者，因其本欲獲取不正競爭之利益，參
    考保護智慧財產權巴黎公約第6條之1第3項，不應受有期間
    之保護，爰於第3項明定『不受第1項期間之限制』。」而依巴
    黎公約第6條之2(3)評釋(l)之說明：「一般而言，註冊專用
    權人或使用人若知悉著名標章的存在，卻意圖以衝突標章的
    註冊或使用造成混淆，以蒙受其利，則可判定為『惡意』。」
    準此，商標權人「知悉」他人著名商標之存在，並意圖以衝
    突標章的註冊或使用造成混淆，以蒙受其利，核係上開規定
    所稱之惡意。
  ㈥經查，參加人於系爭商標99年5月16日註冊公告經過5年後，
    於105年10月17日對系爭商標提起本件評定，原判決就此已
    論明：Engadget網站於2004年間創建，2005年間江義宇（即
    Jason Chiang）即有翻譯Engadget網站主站文章，2006年6
    月江義宇設立博客邦公司並以該公司管理與聘僱部落客撰寫
    Engadget中文網站科技類資訊文章。博客邦公司亦自承於20
    07年為管理Engadget中文網站的便利考量，將中文「癮科技
    」置入Engadget中文網站以引起華人的共鳴與了解，顯見博
    客邦公司對於據以評定「ENGADGET」等商標之存在，及參加
    人於2007年4月19日將據以評定商標5使用在Engadget中文網
    站，均屬知情，則博客邦公司於98年6月6日以「癮科技」作
    為系爭商標之一部分申請註冊，難謂無攀附據以評定諸商標
    之信譽，以獲取不正競爭利益之意圖，核原判決已就系爭商
    標之註冊違反註冊時商標法第23條第1項第12款及現行商標
    法第30條第1項第11款規定係屬惡意一節，敍明其判斷之依
    據，並將判斷而得心證之理由，記明於判決，所述理由亦足
    以支持其主文，自無理由不備之情事。至原判決逕依2007年
    11月19日參加人與博客邦公司簽訂之服務協議書第7.2款及
    第7.3款就參加人「財產及商標專屬權」及博客邦公司不得
    將參加人商標用於任何其他用途之約定，認定據以評定商標
    5歸屬參加人所有一節，核屬贅論，並不影響判決結論。上
    訴理由指稱：原判決未確定該協議書第15頁工作項目為「建
    構AOL品牌名稱及在地化入口」、服務範圍係約定AOL亞洲地
    區入口網站之建置服務，率認前揭服務協議包含「ENGADGET
    」網站內容之智慧財產權利讓渡，不當錯認「惡意」之解釋
    ，有判決不適用法規或適用不當及判決不備理由或理由矛盾
    云云，即無可採。
　㈦綜上所述，原判決並無上訴人所指有違背法令之情形，上訴
    意旨指摘原判決違背法令，求予廢棄，為無理由，應予駁回
    。
五、據上論結，本件上訴為無理由，依智慧財產案件審理法第1
    條及行政訴訟法第255條第1項、第98條第1項前段，判決如
    主文。
中　　華　　民　　國　　111 　年　　8 　　月　　18　　日
                    最高行政法院第四庭
                        審判長法官  陳　國　成　
                              法官　王　碧　芳
                              法官　鍾　啟　煌
                              法官　蔡　紹　良
                              法官　簡　慧　娟
以  上  正  本  證  明  與  原  本  無  異
中　　華　　民　　國　　111 　年　　8 　　月　　18　　日
　　　　　　　　　　　　　　　書記官　蕭　君　卉